臺灣南投地方法院民事裁定
111年度消債更字第47號
聲  請  人  
即  債務人  張名和  
相  對  人  
即  債權人  聯邦商業銀行股份有限公司


法定代理人  林鴻聯  
代  理  人  黃莉玲  
相  對  人  
即  債權人  滙誠第二資產管理股份有限公司

法定代理人  莊仲沼  


相  對  人  
即  債權人  永瓚開發建設股份有限公司

法定代理人  呂豫文  


相  對  人  
即  債權人  勞動部勞工保險局

法定代理人  陳琄    


相  對  人  
即  債權人  衛生福利部中央健康保險署

法定代理人  李伯璋  


相  對  人  
即  債權人  台灣大哥大股份有限公司

法定代理人  蔡明忠  


相  對  人  
即  債權人  亞太電信股份有限公司

法定代理人  陳鵬    
代  理  人  藍獲鉅  
相  對  人  
即  債權人  交通部公路總局臺中區監理所南投監理站

法定代理人  黃永松  


相  對  人  
即  債權人  交通部公路總局臺北市區監理所

法定代理人  江樹人  


上列當事人間更生事件，本院裁定如下：
    主  文
聲請人即債務人張名和自民國111年11月28日16時起開始更生程
序。
命司法事務官進行本件更生程序。
    理  由
一、債務人對於金融機構負債務者，在聲請更生前，應向最大債
    權金融機構請求協商債務清償方案，或向其住、居所地之法
    院或鄉、鎮、市、區調解委員會聲請債務清理之調解。債務
    人依前開規定聲請法院調解，徵收聲請費新臺幣（下同）1,
    000元；債務人於法院調解不成立之日起20日內，聲請更生
    或清算者，以其調解之聲請，視為更生或清算之聲請，不另
    徵收聲請費，消費者債務清理條例（下稱消債條例）第151
    條第1項、第153條之1定有明文。
二、經查：聲請人即債務人（下稱聲請人）因認自身有不能清償
    債務之情，於民國111年6月21日以書面向本院聲請與相對人
    即債權人（下稱相對人）進行債務清理之調解，經本院以11
    1年度司消債調字第50號前置調解事件受理在案；惟因與相
    對人即最大債權金融機構聯邦商業銀行股份有限公司（下稱
    聯邦銀行）未能達成共識，致於111年7月21日調解不成立，
    經本院核發調解不成立證明書等節，業經本院調取本院111
    年度司消債調字第50號前置調解事件卷宗（下稱調解卷）核
    閱屬實，應堪認定。又聲請人於調解不成立日起20日內之11
    1年8月8日，即向本院聲請更生（見本院卷第13頁），是應
    將其於111年6月21日所為之調解聲請，視為更生聲請，不另
    徵收聲請費；從而，本件聲請程序，合於規定。
三、債務人不能清償債務或有不能清償之虞者，得依本條例所定
    更生或清算程序，清理其債務；債務人無擔保或無優先權之
    本金及利息債務總額未逾1,200萬元者，於法院裁定開始清
    算程序或宣告破產前，得向法院聲請更生，消債條例第3條
    、第42條第1項定有明文。法院開始更生程序之裁定，應載
    明其年、月、日、時，並即時發生效力；法院裁定開始更生
    或清算程序後，得命司法事務官進行更生或清算程序，必要
    時，得選任律師、會計師或其他適當之自然人或法人一人為
    監督人或管理人，消債條例第45條第1項、第16條定有明文
    。
四、聲請意旨略以：聲請人積欠相對人已知之債務總額為30萬1,
    788元，有不能清償債務之情事，未逾1,200萬元；聲請人現
    受僱於第三人，從事農務及包裝之工作，每月收入約有1萬8
    ,200元，扣除每月個人生活必要支出1萬7,076元，尚有餘額
    1,124元，雖不足以清償債務，惟仍可履行更生方案，且願
    意以每月還款1,500元、每月為1期、共分72期、總還款金額
    10萬8,000元之計畫清償債務；聲請人並無清算或破產等事
    件現繫屬於法院，爰依法聲請更生等語。
五、經查：
  ㈠聲請人現受僱於第三人，從事農務及包裝之工作，每月工資
    約1萬8,200元等事實，有工作薪資證明書、聲請人工作相片
    為證（見本院卷第161至163頁），足認聲請人每月應有固定
    收入約1萬8,200元，而有清償債務之可能。
  ㈡聲請人主張其每月個人生活必要支出約1萬7,076元等情。本
    院考量聲請人之負債現況，其日常生活所需費用，自應節制
    開支，不得有超越一般人最低生活標準之享受，其對他人扶
    養程度，亦應有所限度，不應與一般人相當，以免有失衡平
    ，故參酌消債條例第64條之2所定債務人及其共同生活親屬
    所必要生活費數額之認定標準，以最近1年衛生福利部或直
    轄市政府所公告當地區每人每月最低生活費（111年度臺灣
    省每人每月最低生活費）1.2倍計算數額即1萬7,076元（計
    算式：1萬4,230元×1.2倍＝1萬7,076元），作為必要支出之
    標準，除有特殊情形並有證據證明者外，不宜超出此金額之
    範圍。衡以聲請人前開所列每月個人生活必要支出金額為1
    萬7,076元，未逾越上開1萬7,076元之範圍，尚屬相當。聲
    請人每月收入約1萬8,200元，於扣除個人生活必要支出1萬7
    ,076元後，足認其每月尚有餘額約1,124元，可資作為清償
    債務之基礎。聲請人復表明其每月欲還款1,500元等語，可
    認其亦有盡力清償債務之意願。
  ㈢依如附表所示相對人陳報，截至附表所示基準日止，對聲請
    人尚有如附表所示債權額（含本金、利息），合計上開債權
    總額（含本金、利息）為51萬1,429元。然而，聲請人名下
    除有幾無殘值自用小客車外，別無其他財產，有聲請人稅務
    電子閘門財產所得調件明細表、高額壽險資訊連結作業資料
    等件可證（見本院卷第81至84、89頁），再衡其現有收支狀
    況，足認其確有不能清償債務之情事，已合於聲請更生之要
    件，自應予其有透過更生程序加以重建經濟生活之機會，俾
    符消債條例之立法本旨。
六、綜上所述，本件聲請人有不能清償債務之情事，又所負無擔
    保或無優先權之債務總額未逾1,200萬元，且未經法院裁定
    開始清算程序或宣告破產，復查無消債條例第6條第3項、第
    8條或第46條各款所定應駁回更生聲請之事由存在，則聲請
    人聲請更生，應屬有據，自應准許。
七、爰裁定如主文。
中　　華　　民　　國　  111 　年 　 11  　月　  28    日
                  民事第二庭  法  官  葉峻石
以上正本係照原本作成。
本裁定不得抗告。　　　　　　
中　　華　　民　　國　　111 　年　　11　　月　  28　　日
                              書記官  沈柏樺　　
附表：
編號 債權人 債權總額 (本金、利息；新臺幣) 基準日(民國) 1 聯邦商業銀行股份有限公司 9萬2,676元 111年9月30日 2 永瓚開發建設股份有限公司 19萬3,578元 111年9月19日 3 勞動部勞工保險局 13萬4,533元 111年7月21日 4 衛生福利部中央健康保險署 4萬1,237元 111年9月29日 5 台灣大哥大股份有限公司 2萬3,990元 111年10月4日 6 亞太電信股份有限公司 9,371元 111年9月27日 7 滙誠第二資產管理股份有限公司 1萬0,751元 111年11月3日 8 交通部公路總局臺中區監理所南投監理站 未陳報  9 交通部公路總局臺北市區監理所 5,293元 111年9月26日 合計：51萬1,429元